臺北高等行政法院裁定
111年度交上字第194號
上  訴  人  謝東翰                                      
訴訟代理人  李宗輝  律師
被 上訴 人  臺北市交通事件裁決所
代  表  人  蘇福智 (所長) 
上列當事人間交通裁決事件，上訴人對於中華民國111年5月10日
臺灣臺北地方法院111年度交字第71號行政訴訟判決，提起上訴
，本院裁定如下：
　　主  文
一、上訴駁回。
二、上訴審訴訟費用新臺幣750元由上訴人負擔。
　　理  由
一、對於交通裁決事件之判決提起上訴，必須以其違背法令為理
    由，否則不得為之，且應於上訴理由中表明原判決所違背之
    法令及其具體內容之事由，或表明依訴訟資料可認為原判決
    有違背法令之具體事實的事由，這參酌行政訴訟法第237條
    之9第2項準用同法第235條第2項，及同法第236條之1規定就
    可明瞭。再者，依行政訴訟法第237條之9第2項準用第236條
    之2第3項、第243條第1項規定，以交通裁決事件原判決有不
    適用法規或適用不當為其違背法令之理由時，其上訴狀或理
    由書應表明原判決所違背之法令及其具體內容；若是成文法
    以外的法則，則應揭示該法則之旨趣，如為司法院解釋或憲
    法法庭的判決，就應揭示該解釋或判決之字號或其內容。如
    以行政訴訟法第237條之9第2項準用第236條之2第3項、第24
    3條第2項所列各款當然違背法令為理由者，上訴狀或理由書
    內則應揭示合於該條項各款之事實。是故，對於地方法院行
    政訴訟庭交通裁決事件之判決上訴，其上訴狀或理由書內如
    果未依前述方法表明上訴理由者，就不能認為已對交通裁決
    事件判決之違背法令有具體的指摘，其上訴就屬不合法，應
    以裁定駁回之。
二、本件交通裁決事件的訴訟緣由，起因於上訴人於民國111年1
    月6日凌晨4時23分許，酒後駕駛車牌號碼000-0000號自用小
    客車（下稱「系爭汽車」）行駛於臺北市○○區○○○路0段00號
    旁停車場駛出至道路範圍時，將系爭汽車縱向停滯人行道及
    紅線許久不明原因未前進，且該車處於發動狀態並頭燈及煞
    車燈皆為明亮停滯方向顯有異常，經臺北市政府警察局中山
    分局（下稱「舉發機關」）中山二派出所巡邏員警現場攔停
    ，對上訴人施以呼氣酒精濃度測試，測得其呼氣酒精濃度為
    0.21MG/L，因此認其有「吐氣酒精濃度達0.15MG/L以上未滿
    0.25MG/L」之違規行為，乃當場製單舉發。被上訴人嗣依道
    路交通管理處罰條例（下稱「道交處罰條例」）第35條第1
    項第1款、第24條（第1項第2款）及違反道路交通管理事件
    統一裁罰基準表等規定，以111年1月6日北市裁催字第22-A0
    0G2U046號違反道路交通管理事件裁決書（下稱「原處分」
    ），裁處上訴人罰鍰新臺幣（下同）3萬元、吊扣駕駛執照2
    4個月，並應參加道路交通安全講習〔原處分處罰主文第2項
    有關「(一)自111年2月6日起吊扣駕駛執照48個月，並限於1
    11年2月20日前繳送。(二)111年2月20日前未繳送駕駛執照
    者，自111年2月21日起吊銷駕駛執照，並逕行註銷駕駛執照
    。（三）駕駛執照吊(註)銷後，自111年2月21日起一年內不
    得重新考領駕駛執照」部分，業經被上訴人於臺灣臺北地方
    法院（下稱「原審法院」）審理中，認屬誤繕而予刪除更正
    （見原審卷第40、57頁），故原處分規制效力範圍不包括原
    裁罰主文第2項「吊扣期間加倍」或「吊銷駕駛執照」處分
    部分〕。上訴人不服，提起行政訴訟，經原審法院以111年度
    交字第71號行政訴訟判決（下稱「原判決」）駁回上訴人之
    訴。上訴人仍有不服，於是提起本件上訴。
三、上訴意旨略以：㈠採證光碟影片顯示，警車停路邊未開啟警
    示燈，也未設立臨時路檢告示牌，顯未法定程序蒐證，警方
    無相當理由即判斷上訴人有因酒駕而生危害，而隨機盤查、
    攔停上訴人車輛並施予酒測，酒測程序違法，酒精測試紀錄
    表不具證據力。且上訴人曾向警方表明飲酒後最後確定時間
    未超過15分鐘並有咀嚼檳榔行為，卻未獲警方接受。原審法
    院未調查執勤警員臨檢是否違法蒐證，且未檢視警方密錄器
    是否全程連續錄影、影片有無清楚或中斷，即以警方提供路
    口監視器影片為本案裁決依據，有欠公允，原判決適用法規
    有所不當。㈡上訴人於111年1月6日3時52分在長安東路的停
    車場，將系爭汽車開至停車場外路邊，已安全停放並已下車
    ，在車旁等待代駕，前後不到1分鐘時間，現場無任何已發
    生危害或依客觀合理判斷易生危害交通安全之情事，當時舉
    發員警並非在路上巡邏執行勤務，原審法院認本案舉發員警
    符合警察職權行使法（下稱「警職法」）第8條第1項規定，
    與事實不符。㈢員警稱其見上訴人繳完費臉超紅跑去開車等
    語，然案發時間為111年1月6日凌晨4時23分許深夜，且因疫
    情嚴重，每人外出都需載著口罩，何以員警仍能看出上訴人
    臉紅狀態？或係員警為補強攔查合法性而刻意虛捏。另員警
    在原審法院證述「當時正在值勤，在路口發現壹台汽車從停
    車場出來，停在人行道跟路旁上面很久都沒有移動，我們覺
    得可疑有異，不知道什麼原因停這麼久，我們準備上去攔查
    ，但是當時停等紅綠燈，所以沒有辦法直接上去，我們等綠
    燈上去時，該車已經停在路邊，而且下車，所以我們上前詢
    問，我們詢問駕駛是否有喝酒，是否有酒後駕車的狀況，他
    自己說有」等語。然依光碟影片勘驗結果，並無法證實上述
    事實，足證員警之證述與卷存證據不合，原審法院就攔查合
    法性事實，未予查明，遽為判斷，亦屬違法。㈣上訴人於員
    警盤查時，人已在系爭汽車外，並無駕車行為，尤其上訴人
    已一再地陳述已找了代駕在旁，之後也不會有喝酒開車之危
    險駕駛行為，之前又沒有發生具體的交通違規或交通事故，
    員警看到上訢人臉紅，勸導上訴人小心即可，應不至於開立
    舉發通知單，因此本件舉發交通違規，應已違反比例原則等
    語。
四、惟查，原判決已敘明：㈠就現場採證錄影光碟中由路口監視
    器所拍攝之「CCTV.MP4」影片勘驗結果，系爭汽車於駛出路
    口右轉後停放道路右側路邊，之後路口後方一部停放在路邊
    之警車自路邊駛出往系爭汽車方向駛近。系爭汽車熄火後，
    系爭汽車駕駛人才打開車門下車走往系爭汽車後方，警車之
    後行駛至系爭汽車左側停車，員警開車門下車等情，且參員
    警陳國皓到庭證述系爭汽車路口右轉後，煞車燈亮起停放在
    道路右側路邊、汽車駕駛人就是本件上訴人、「當時值勤在
    路口發現汽車從停車場出來，停人行道跟路旁上面很久都沒
    有移動，覺得可疑有異，準備上去攔查，等綠燈上去時，該
    車已停路邊，且下車，上前詢問駕駛是否有喝酒，是否有酒
    後駕車的狀況，他自己說有，也聞到酒氣。所以施以酒測」
    等語，及現場員警酒測現場強調「我就看他繳完費臉超紅跑
    去開車，然後我們就在對面那邊等，然後開車停在人行道和
    道路中間，就車頭在道路上，車身有一部分在人行道上，然
    後一直不動喔，我就在那邊等紅綠燈等等等，然後綠燈了他
    就突然轉過來開到這邊人就下車，我就把他攔下來」等語，
    可知系爭汽車是經上訴人駕駛於道路上，而後才停放在路邊
    ，且現場員警依據客觀情狀合理觀察到上訴人有酒後駕車易
    生危害之危險駕駛行為，故舉發員警依警職法第8條第1項規
    定對上訴人攔查並要求進行酒測，難認定員警無攔查上訴人
    之正當合法理由。㈡違反道路交通管理事件統一裁罰基準及
    處理細則第19條之2第1項第2款規定，其目的乃在避免受測
    人甫飲酒結束，可能因口腔內仍有含酒精成分之物品殘留，
    致影響檢測結果，故要求有15分鐘之間隔，使受測者可將該
    酒精殘留物自然吞嚥，或在飲酒結束未滿15分鐘之情況下，
    提供礦泉水使受測者以漱口之方式將該酒精殘留物加速吞嚥
    。上訴人用筆在確認單上「確已飲酒結束或服用其它其它含
    有酒精成分物」之「已滿(含)15分鐘」處畫圈，更在該欄位
    上簽名，且上訴人於酒測現場亦坦承飲酒後至被攔查之相距
    時間達20分鐘，故應無口腔內仍有含酒精成分之物品殘留，
    致影響檢測結果之情形發生，本件員警對上訴人實施酒精濃
    度之測試，程序上尚無不當之處等語明確。本院經核前載上
    訴理由，僅重述上訴人對原處分種種不服，並以其主觀之見
    解，就原審取捨證據、認定事實之職權行使，指摘其為不當
    ；或就原判決已為論斷，仍執陳詞而為爭議，而非具體說明
    原判決究竟有何判決不備理由或理由矛盾情形，或有何其他
    不適用法規或適用法規不當之情事，並揭示該法規之條項或
    其內容，及合於行政訴訟法第237條之9第2項準用第236條之
    2第3項、第243條第2項所列各款之事實，難認對該判決之如
    何違背法令已有具體之指摘，依首開規定及說明，應認其上
    訴為不合法，應予裁定駁回。
五、結論，本件上訴不合法，裁定如主文。 　　
中　　華　　民　　國　　111 　年　　6 　　月　　30　　日
   　　　　　　　   臺北高等行政法院第七庭
                              審判長法  官　 許麗華
                          　　      法  官　 郭淑珍
                             　　　 法  官   梁哲瑋
上為正本係照原本作成。
不得抗告。
中　　華　　民　　國　　111 　年　　7 　　月　　4 　　日
                                    書記官   朱倩儀